臺灣臺北地方法院民事判決　九十一年度訴字第四九一三號
　　原　　　告　乙○○
　　　　　　　　　　　　送達.
　　法定代理人　甲○○
右當事人間請求給付貨款事件，本院判決如左：
    主    文
被告應給付原告新台幣陸拾壹萬參仟柒佰玖拾玖元，及自民國九十一年九月十七日起
至清償日止，按週年利率百分之五計算之利息。
訴訟費用由被告負擔。
本判決於新台幣陸萬捌仟玖佰肆拾陸元範圍內應假執行，其餘於原告以新台幣壹拾捌
萬元供擔保後，得假執行。
    事    實
甲、原告方面：
  一、聲明：除假執行之擔保金外，如主文第一項所示。
  二、陳述：金鐘國際開發有限公司（以下簡稱金鐘公司）於民國九十一年五月一日
      將其對被告台北西門及桃園分公司尚未收取之貨款債權讓與原告，原告則於同
      年五月七日將受讓債權之情事分別通知被告台北西門分公司及桃園分公司，嗣
      向被告請求清償上開債務時，被告僅就西門分公司部分之貨款付款，惟對於桃
      園分公司部分之貨款債務總計新台幣（下同）六十一萬三千七百九十九元，被
      告於債權移轉並受通知後，另以金鐘公司對被告之前開債權於同年五月二十四
      日遭第三人林震東聲請法院假扣押強制執行中為理由拒絕清償，並無理由，為
      此提起本件訴訟。
  三、證據：提出債權讓與契約書（含附表一）、律師函、臺灣桃園地方法院執行命
      令各乙份、律師函送達回執二件以及統一發票五張為證（以上皆影本）。
乙、被告方面：
  一、聲明：原告之訴及假執行之聲請均駁回。
  二、陳述：被告與金鐘公司確有此債權債務存在，有合法憑證就會對債權人付款，
      並無不願意付款之情事，只因被告大約於九十一年五月九日收到原告以影印文
      件及通知債權讓與之律師函，一星期後又收到金鐘公司之存證信函，告以「金
      鐘公司於貴公司所屬之貨款尚未請領，由於目前尚有部分員工薪資發放問題，
      因此公司決議以尚未請領之貨款優先償還員工‥‥有關貴我雙方之一切業務與
      帳務今後以：一、司法機關之裁定。二、公司法定負責人之大小印鑑及親筆簽
      名為依據」等語，致不能確定系爭債權是否讓與。同年六月上旬，原告代理金
      鐘公司名義發票請款，並提供匯款通知，被告則因第三人聲請法院於五十四萬
      四千九百二十六元及假扣押執行費用三千九百二十七元之範圍內，禁止金鐘公
      司向被告收取或為其他處分，被告亦不得向金鐘公司清償之假扣押處分，故迄
      今未對受讓債權之原告支付貨款，因此本件債權利息及訴訟費用不應由被告負
      擔，惟被告願意將前開扣押命令範圍以外之部分貨款先向原告給付。
  三、證據：提出存證信函及民事聲明異議狀各乙份為證。
    理    由
甲、程序事項：
    按訴狀送達後，原告不得將原訴變更或追加他訴。但有下列各款情形之一者，不
    在此限：三　擴張或減縮應受判決事項之聲明者。民事訴訟法第二百五十五條第
    一項第三款定有明文。查原告於本件言詞辯論期日以言詞陳述將起訴時訴之聲明
    第一項「被告應給付原告新台幣陸拾伍萬參仟零肆拾肆元，及自起訴狀繕本送達
    翌日起自清償日止，按年利率百分之五計算之利息」，減縮為「被告應給付原告
    陸拾壹萬參仟柒佰玖拾玖元，及自起訴狀繕本送達翌日起自清償日止，按年利率
    百分之五計算之利息」，係僅就聲明範圍加以減縮，訴訟標的仍屬同一，符合上
    開法條第一項第三款之規定，應予准許，先予敘明。
乙、實體事項：
  一、原告起訴主張：金鐘公司於九十一年五月一日將其對被告台北西門及桃園分公
      司尚未收取之貨款債權讓與原告，原告則於同年五月七日將受讓債權之情事分
      別通知被告台北西門分公司及桃園分公司，嗣向被告請求清償上開債務時，被
      告僅就西門分公司部分之貨款付款，對於桃園分公司部分之貨款債務總計六十
      一萬三千七百九十九元，竟於債權移轉並受通知後，另以同年五月二十四日遭
      第三人林震東聲請法院假扣押為理由，迄今拒絕清償。被告則以：被告並非不
      願對原告清償該債務，僅因原告債權讓與之通知所附文件為影本，且受通知後
      約一星期又收受金鐘公司之存證信函，告以雙方一切業務與帳務均依司法機關
      之裁定或公司法定負責人之大小印鑑及親筆簽名為依據等情，致無從判斷係爭
      債權讓與之真實性。嗣第三人又聲請法院對被告發執行命令，於五十四萬四千
      九百二十六元及假扣押執行費用三千九百二十七元之範圍內，禁止金鐘公司向
      被告收取或為其他處分，被告亦不得向金鐘公司清償，以致被告迄今未向原告
      支付系爭貨款，惟被告為善意第三人，願意於前開扣押命令範圍外之部分貨款
      先向原告給付，本件訴訟之發生之原因為系爭債權受假扣押之故，利息及訴訟
      費用不應由被告負擔等語資為抗辯。
  二、本件原告主張於九十年五月一日受讓金鐘公司對被告台北西門及桃園分公司之
      貨款債權，並於同年五月七日將債權讓與之事實通知被告，被告於同年五月二
      十四日受法院扣押命令，禁止金鐘公司收取對被告之債權及被告向金鐘公司為
      清償，現被告桃園分公司之貨款債務仍有六十一萬三千七百九十九元至今尚未
      清償等情，業經被告於言詞辯論中予以自認，並有原告提出之債權讓與契約書
      、律師函、台灣桃園地方法院執行命令各乙份、律師函送達回執二件以及統一
      發票五張在卷可憑，自堪信為真實。
  三、按債權之讓與，非經讓與人或受讓人通知債務人，對於債務人不生效力。但法
      律另有規定者，不在此限。受讓人將讓與人所立之讓與字據提示於債務人者，
      與通知有同一之效力。民法第二百九十七條定有明文。次按債權讓與之通知，
      為讓與人或受讓人向債務人通知債權讓與事實之行為，其性質為觀念通知。雖
      須經讓與人或受讓人通知債務人始生效力，但不以債務人之承諾為必要。最高
      法院二十八年上字第一二八四號、二十年上字第五八號判例足資參照。查原告
      自九十一年五月一日受讓金鐘公司對被告台北西門及桃園分公司之貨款債權後
      ，同年月六日即委由律師發函通知被告上開債權讓與情事，被告並確實收到上
      開通知，已如前述，故依法已對債務人即被告發生債權讓與之效力。次查，原
      告自金鐘公司受讓系爭債權並依法通知被告後，第三人方基於對金鐘公司之債
      權人地位，聲請法院向被告對系爭債權核發執行命令實施假扣押，禁止金鐘公
      司向被告收取系爭債權或為其他處分，被告亦不得對金鐘公司清償，因系爭債
      權於受上開假扣押實施前即移轉予原告，自不為執行命令效力所及，原告本於
      系爭債權受讓人之地位，請求被告清償債務，亦無違反該執行命令之禁止內容
      。惟被告辯稱其於收受原告之讓與通知後，復受金鐘公司就雙方一切業務與帳
      務往來之事項告知，無從辨識有無債權讓與之事實，而隨後又經法院對其與金
      鐘公司間之債務執行假扣押，致無法對原告清償貨款，本件貨款利息及訴訟費
      用不應由被告負擔云云，均對前開債權讓與之效力以及原告本於系爭債權受讓
      人之地位請求被告給付，不生影響。兩造於本院審理時已不爭執原告合法受讓
      金鐘公司對被告之系爭債權，原告並以本件起訴作為對被告清償貨款之請求，
      是原告請求被告給付六十一萬三千七百九十九元之貨款債權，及自起訴狀繕本
      送達被告之日（即九十一年九月十六日）翌日起至清償日止之利息，為有理由
      ，應予准許。
  四、按當事人於言詞辯論時為訴訟標的之捨棄或認諾者，應本於其捨棄或認諾為該
      當事人敗訴之判決，又本於被告認諾所為之判決，法院應依職權宣告假執行。
      民事訴訟法第三百八十四條、第三百八十九條第一款定有明文。次按被告對於
      原告關於訴訟標的之主張逕行認諾，並能證明其無庸起訴者，訴訟費用，由原
      告負擔。民事訴訟法第八十條亦有規定。查本件被告對於原告合法受讓系爭貨
      款債權已為訴訟上之自認，詳如前述，然被告亦同時表示願意就系爭債權扣除
      遭假執行之部分先行給付於原告，核屬對原告主張之訴訟標的之一部認諾，基
      於民事訴訟法所採行之處分權主義，易言之，即對於訴訟之開始、審理之對象
      及範圍以及訴訟之終結，賦予當事人自行處分之權利。就訴訟之終結而言，原
      告得對於主張之訴訟標的為捨棄，被告得對於原告主張之訴訟標的為認諾，以
      解決紛爭並終結訴訟，此亦為前開民事訴訟法第三百八十四條之明文規定。學
      說上基於上述處分權主義，有主張於同一訴訟標的下，只要該訴訟標的為可分
      者，自可為一部認諾。本院探求民事訴訟法第三百八十四條之立法理由，無非
      是尊重當事人處分其實體法上權利及終結訴訟之自由，認為學說上一部認諾之
      主張於法無明文禁止之下應屬可採。本件系爭債權為金錢給付，且又可大別為
      經假扣押及未經假扣押之兩個部分，原告主張之訴訟標的係屬可分甚明。準此
      ，被告既對於訴訟標的之一部即未經假扣押部分加以認諾，經計算認諾之數額
      為六萬八千九百四十六元（債權總額六十一萬三千七百九十九元減去假扣押債
      權及執行費用共五十四萬四千八百五十三元），本院仍應依前開法條之規定，
      就被告認諾之部分逕為其敗訴之判決，並依職權宣告假執行。至於被告認諾之
      部分，被告並未依法提出證據證明原告有無庸起訴之事實，用以免除繳納此部
      分之訴訟費用，僅泛稱其為善意之第三人，不應負擔訴訟費用云云，自不足採
      ，故認諾部分之訴訟費用仍應由敗訴之被告負擔，併此敘明。
  五、假執行之宣告：
      原告陳明願供擔保，聲請宣告假執行，核無不合，爰扣除職權宣告假執行之部
      分，就剩餘之債權額酌定相當擔保金額准許之。
  六、結論：原告之訴為有理由，依民事訴訟法第七十八條、第三百八十九條第一項
      第一款、第三百九十條第二項，判決如主文。
中　　　華　　　民　　　國　　九十一　　年　　　十　　　月　 　十七 　　日
                                            民事第二庭法      官　黃雯惠
右為正本係照原本作成
如對本判決上訴，須於判決送達後廿日內向本院提出上訴狀
中　　　華　　　民　　　國　　九十一　　年　　　十　　　月　　 十七　　 日
　　　　　　　　　　　　　　　　　　　　　　　　　　　法院書記官　林玗倩
